臺灣臺北地方法院民事判決　　　　　　　　　　　　九十二年度勞訴字第一七０號
　　原　　　告　庚○
　　被　　　告　德春營造股份有限公司
　　法定代理人　丁○○
　　訴訟代理人　謝樹藝律師
當事人間請求給付資遣費等事件，本院於民國九十三年四月二日言詞辯論終結，判決
如下：
    主  文
被告應給付原告新台幣陸拾捌萬柒仟壹佰柒拾元，及自民國九十二年十月二十八日
起至清償日止，按年息百分之五計算之利息。
原告其餘之訴駁回。
訴訟費用由被告負擔百分之五十四，餘由原告負擔。
本判決原告勝訴部分，於原告以新台幣貳拾萬元為被告供擔保後，得假執行。但被
告如以新台幣陸拾捌萬柒仟壹佰柒拾元為原告預供擔保後，得免為假執行。
原告其餘假執行之聲請駁回。
    事  實
甲、原告方面：
一、聲明：
（一）被告應給付原告新台幣（下同）一百二十六萬九千四百元，及自起訴狀繕本送
      達翌日起至清償日止，按年息百分之五計算之利息。
（二）願供擔保以代釋明，請准宣告假執行。
二、陳述：
（一）原告自民國七十九年二月二十四日起即任職於被告公司擔任工務監工，嗣後升
      任為工務部副理，每月薪資五萬一千元。詎被告竟於九十二年五月間以原告負
      責之台北縣土城市全宏鑫和風賞工地，因承包商私接自來水遭罰而影響被告公
      司信譽為由，逕行對原告記大過一次並自同年六月起減薪六千元；嗣復自九十
      二年八月十三日起，未經原告同意即強迫原告休假以折抵加班費之發放，進而
      自同月二十二日起將原告持有之門禁卡片消磁，原告因而無法進入公司、提供
      勞務。原告遂分別於九十二年八月二十五日、同月二十九日寄發存證信函，以
      被告不依勞動契約給付工作報酬及違反勞動契約、勞工法令致損害勞工權益為
      由，對被告為終止勞動契約之意思表示。被告自應依勞動基準法第十四條、第
      十七條規定，給付資遣費六十八萬八千五百元、不合法減薪六千元之薪資差額
      九千五百元。又原告迄至九十二年八月止，共有三十二天加班時數，原告同意
      以輪休假方式休假十一天，尚有二十一天輪休假未休，被告亦應依同法第二十
      四條第三款、第三十二條第三項及被告工作規則第二十二條規定，按平日每小
      時工資加倍發給加班費共七萬一千四百元。再者，被告之總經理丁○○為逼迫
      原告離職，對原告為前揭記過、減薪之懲處，對原告在營造業及專業領域之名
      譽及信用構成極大損害，精神蒙受痛苦，被告應另依民法第一百九十五條規定
      給付五十萬元之慰撫金。為此本於勞動基準法、勞動契約及民法侵權行為之法
      律關係，起訴請求被告給付資遣費、薪資差額、加班費及慰撫金共一百二十六
      萬九千四百元，及自起訴狀繕本送達翌日起至清償日止，按年息百分之五計算
      之利息。
（二）對被告抗辯所為之陳述：
    1.原告負責之台北縣土城市全宏鑫和風賞工地因工程順利完成，原告及被告公司
      相關人員、機具已於九十二年四月二十九日全部撤離工地，次承包商即訴外人
      立弘營造工程有限公司係在撤離工地後始私接自來水，而於同年五月二日遭人
      檢舉，並遭自來水公司舉發罰款二十四萬元，此實與兩造無涉。然被告為承包
      後續工程，乃協調業主即訴外人金合德建設股份有限公司吸收六萬元、承包商
      負擔十二萬元，並要求原告負擔其餘之六萬元罰款，原告為保住工作及息事，
      方簽署同意書。原告並無被告所指失職情事，且被告並無形象及商譽受損之情
      ，是故被告就此案以原告管理不當，要求原告負責及負擔罰款，並藉此逼使原
      告離職，實不合法。
    2.兩造僅合意原告休假至九十二年八月十一日止，被告自八月十二日起未經原告
      同意，即強迫原告休假以折抵加班費之發放，進而自八月二十二日起將原告持
      有之卡片消磁，原告再於同年八月二十七日至被告公司刷卡多次均因遭消磁而
      無法進入公司，被告提出之員工出勤記錄所載同年八月二十二日、八月二十七
      日原告上班時間為「七時十一分」、「六時五十六分」與事實不符。被告無正
      當理由拒絕受領原告之勞務給付，實違反勞動基準法第十四條規定，原告嗣後
      終止勞動契約已合法生效，被告再以原告連續曠職三日為由終止勞動契約，於
      法顯屬無據。
    3.被告所稱安排原告休假，係員工加班累計時數，依兩造合意選擇請領加班費或
      協議休假折抵，原告不接受被告休假折抵方式，自可請求被告給付加班費，且
      被告不得強迫原告繼續休假。
    4.被告於九十二年六月三日所制作之「工務部員工輪休特休統計表」，顯示員工
      均有發放加班費，惟獨原告未予發放，即證被告違法剋扣加班費之事實。
    5.全宏鑫工地自來水費用處理報告書並無原告簽署或蓋章，係證人戊○○自己繕
      打簽註後所提出之報告，原告否認其真正。
    6.原告學歷為復興工專土木科畢業，並無不動產，家中有母親、配偶及二子一女
      ，原告須扶養母親。
三、證據：提出公告、存證信函及回執、掛號郵件大宗投遞簽收清單、台北市政府勞
    工局勞資爭議調解會記錄、勞工保險卡、員工薪資細表、工務部員工輪休特休統
    計表、九十二年度輪休管制表、台北市政府勞動基準法罰緩處分書、工作日報記
    錄、聲明書、台北市政府勞工局勞資爭議協調會記錄、同意書、全宏鑫工地自來
    水費用處理報告書、全宏鑫工地缺失檢討報告書、工作報告表為證，另聲請訊問
    證人丙○○、己○○、魏大統。
乙、被告方面：
一、聲明：原告之訴及假執行之聲請均駁回，如受不利判決願供擔保，請准宣告免為
    假執行。
二、陳述：
（一）被告承包土城全宏鑫和風賞之工程，因業主於九十二年五月間遭自來水公司罰
      款，被告始發現次承包商立弘營造工程有限公司私接自來水使用，惟其並非自
      九十二年五月始發生，係從原告現場擔任監工期間即有私接自來水之非法行為
      。而原告乃係被告派駐工地之現場監工，以其多年專業經驗，實無從推諉不知
      ，竟未向被告報告處理，有虧職守。抑且，業主金合德建設股份有限公司因原
      告前述重大疏失而遭自來水公司罰款追繳水費，除要求被告負責賠償外，進而
      影響其與被告後續合作意願。被告確實因原告之業務疏失致使公司長久建立之
      形象及商譽嚴重受損，同時亦須賠償業主之損失，且係被告自行吸收應分擔之
      罰款。被告遂以原告違反工作規則第五十條第二項、第五十三條規定，對其施
      以懲處記大過乙次及調降薪資並作成公告，明定於九十二年六月一日生效。被
      告向來皆係在每年年底對員工評以考績，由各部門主管直接向負責人報告，無
      書面記錄，工作規則第五十三條既規定員工獎懲得為調薪之依據，則員工在工
      作期間發生獎懲事由，自然已影響考績，被告自得基於考績增減對原告薪資做
      增加或減少之調整，以示立即獎懲或處分。
（二）原告因遭懲處而影響工作情緒，於公司內部造成管理之困擾。被告為免影響其
      他同仁，遂要求原告自九十二年八月十三日起利用累積之輪休假、特休假休息
      至八月底，以使原告能調整情緒，原告亦予以同意，然原告卻於同年八月二十
      一日、八月二十二日自行進入公司，臨時片面要求恢復上班，惟被告已有既定
      工作排程及人員編組，實無從接受其提早恢復勞務提供之要求，且為維護公司
      秩序，以免原告因情緒失控而滋生事端，乃於九十二年八月二十八日將原告出
      入公司之磁卡暫時消磁，此係被告為維持既定要求原告休假之決定，非藉以拒
      絕原告提供勞務，亦非要原告離職之意思。
（三）被告於收受原告所寄發之終止契約存證信函後，隨即於九十二年八月二十八日
      以存證信函對原告事件表達立場，並於同年九月二日以存證信函催告原告於文
      到三日內向主管報到上班，惟原告未依通知準時報到上班，被告始以存證信函
      表明原告並未辦妥請假手續連續曠職逾三日，而依工作規則第四十九條第六項
      及勞動基準法第十二條第一項第六款規定終止勞動契約，該終止之意思表示於
      九十二年九月十日達到原告。
（四）被告管理部主管在員工獎懲簽報表批核後公告前，即已於九十二年六月五日當
      面告知原告減薪處分，並說明公司一向不公開員工薪資政策，故未將減薪處分
      載明於公告上，原告主張其俟九十二年七月初始知悉遭減薪一事，顯不實在。
      則其遲至九十二年八月二十五日、同年八月二十九日方終止契約，已逾勞動基
      準法第十四條第二項三十日除斥期間。
（五）又被告係經營承包預壘樁等工程施工之公司，工程施工項目、進度及所需人員
      、機具等，均依業主指示安排，故原告等監工人員並非有固定工作時間及休假
      ，而係由被告每月給予例假日之八天輪休假，再視業主需求調派至工地監工數
      日不等，未調派至工地時則輪休。每月輪休天數未休完時，則累積至之後月份
      。若累積輪休假天數過多，被告經由員工同意後則以補發薪資方式折抵可輪休
      天數，即工務部員工輪休特休統計表內「未休補薪」之項目由來。原告依據該
      統計表主張累計有三十二天之「加班時數」乙節，實際上為尚可輪休之天數，
      並非原告實際加班工作，故原告無從依據勞基法第二十四條規定，請求被告加
      倍給付加班費七萬一千四百元。原告主張之已輪休天數，起初表示同意自九十
      二年八月一日起至八月二十日止休假十八天，嗣後改稱十一天，前後矛盾。況
      且，自同年八月二十一日至八月三十一日之薪資，被告已全數給付原告，此期
      間原告並未提供勞務，則若非視為休假，其取得薪資即無依據。
（六）被告對原告並無不法之行為，原告精神亦未因此受損，原告不得請求慰撫金。
三、證據：提出員工減薪簽署同意書、台灣自來水公司收據及支票、切結書、台北市
    政府函及工作規則、員工獎懲簽報表、公告、存證信函及回執、員工出勤記錄、
    工務部工作日報記錄表、訴願書、員工薪資明細表為證，另聲請訊問證人戊○○
    、甲○○、乙○○。
    理  由
一、原告起訴主張：其自七十九年二月二十四日起即任職於被告公司擔任工務監工，
    嗣後升任為工務部副理，每月薪資五萬一千元，詎被告竟於九十二年五月間以原
    告負責之台北縣土城市全宏鑫和風賞工地，因承包商私接自來水遭罰而影響被告
    公司信譽為由，逕行對原告記大過一次並自同年六月起減薪六千元；嗣復自九十
    二年八月十三日起，未經原告同意即強迫原告休假以折抵加班費之發放，進而自
    同月二十二日起將原告持有之門禁卡片消磁，原告因而無法進入公司、提供勞務
    ；原告遂先後於九十二年八月二十五日、同月二十九日寄發存證信函，以被告不
    依勞動契約給付工作報酬及違反勞動契約、勞工法令致損害勞工權益為由終止勞
    動契約。又原告迄至九十二年八月止，尚有二十一天輪休假未休，被告應依勞動
    基準法第二十四條第三款、第三十二條第三項及工作規則第二十二條規定，按平
    日每小時工資加倍發給加班費共七萬一千四百元。再者，被告之總經理丁○○所
    為前揭記過、減薪之懲處，對原告在營造業及專業領域之名譽及信用構成極大損
    害，精神蒙受痛苦，被告自應依民法第一百九十五條規定給付慰撫金。為此本於
    勞動基準法、勞動契約及民法侵權行為之法律關係，請求被告給付資遣費六十八
    萬八千五百元、減薪六千元之薪資差額九千五百元、加班費七萬一千四百元、慰
    撫金五十萬元，共計一百二十六萬九千四百元，及自起訴狀繕本送達翌日起至清
    償日止，按年息百分之五計算之利息等語。
二、被告則以：原告負責在被告所承包土城全宏鑫和風賞之工程工地現場監工，施工
    期間承包商立弘營造工程有限公司私接自來水，原告卻疏忽未發現，亦未向被告
    報告，有失職守，致被告須就業主金合德建設股份有限公司遭自來水公司罰款追
    繳之水費對業主負賠償責任，且公司長久建立之形象及商譽嚴重受損，被告遂依
    工作規則第五十條第二項、五十三條規定於九十二年六月一日對原告懲處記大過
    乙次作成公告及調降薪資。原告因此懲處工作情緒受影響，對公司內部造成管理
    之困擾，兩造遂合意由原告自九十二年八月十三日起利用累積之輪休假、特休假
    休假至八月底，原告曾於八月二十一日、八月二十二日自行進入公司要求恢復上
    班，惟被告已有既定工作排程及人員編組無從予以接受，且為維護公司秩序，乃
    於九十二年八月二十八日將原告出入公司之磁卡暫時消磁，非拒絕原告提供勞務
    。嗣至同年九月二日被告以存證信函催告原告於文到三日內報到上班，惟原告並
    未辦妥請假手續連續曠職逾三日，被告業依工作規則第四十九條第六項及勞動基
    準法第十二條第一項第六款規定於九十二年九月十日合法終止勞動契約，況原告
    終止勞動契約已逾三十日之除斥期間不生效力，並無從請求給付資遣費。又原告
    所謂輪休假未休日數，並非屬於延長工作時間加班，自不得請求給付加班費。再
    者，被告對原告並無不法之行為，原告精神亦未因此受損，原告不得請求慰撫金
    等語，資為抗辯。
三、原告主張其自七十九年二月二十四日起即任職於被告公司擔任工務監工，嗣後升
    任為工務部副理，每月薪資五萬一千元之事實，業據其提出勞工保險卡、員工薪
    資細表為證，並為被告所不爭執，自堪信為真實。
四、原告另主張被告於九十二年五月間以其負責之台北縣土城市全宏鑫和風賞工地，
    因承包商私接自來水遭罰而影響被告公司信譽為由，對原告記大過一次並自同年
    六月起減薪六千元，顯係侵害其名譽權；復自九十二年八月十三日起未經原告同
    意即強迫原告休假以折抵加班費之發放，進而自同月二十二日起將原告持有之門
    禁卡片消磁，拒絕原告為勞務之提供，原告乃先後於九十二年八月二十五日、同
    月二十九日以被告不依勞動契約給付工作報酬及違反勞動契約、勞工法令致損害
    勞工權益為由終止勞動契約，被告自應給付資遣費、薪資差額、加班費、慰撫金
    等情，固提出公告、存證信函及回執、掛號郵件大宗投遞簽收清單、台北市政府
    勞工局勞資爭議調解會記錄、工務部員工輪休特休統計表、九十二年度輪休管制
    表為證，然為被告所否認，並以右開情詞置辯。是本件爭執之重點在於：(一)被告
    對原告以工地現場監工有失職守，致損害公司權益為由，施以記大過一次、減薪
    六千元之懲處，是否有據？又原告終止勞動契約是否已生效力，可否請求被告給
    付資遣費？(二)被告所為前開減薪六千元懲處是否有理由？應否再給付原告薪資差
    額九千五百元？(三)原告尚有未休之輪休假，該部分天數得否依據勞動基準法第二
    十四條第三款、第三十二條第三項及工作規則第二十二條規定，按平日每小時工
    資請求加倍發給加班費共七萬一千四百元？(四)被告有無不法侵害原告名譽權，致
    原告受有精神上痛苦之非財產上損害，而應依侵權行為之規定給付原告慰撫金？
    現分述如下：
（一）被告對原告以工地現場監工有失職守，致損害公司權益為由，施以記大過一次
      、減薪六千元之懲處，是否有據？又原告終止勞動契約是否已生效力，可否請
      求被告給付資遣費：
    1.兩造對於被告確有在九十二年六月一日以原告負責之台北縣土城市全宏鑫和風
      賞工地，因承包商私接自來水遭罰，而對原告記大過一次並自同年六月起減薪
      六千元之事實不爭執，且有公告、員工獎懲簽報表（見本院卷第十頁、第三十
      九頁、第四十頁）在卷可稽。
    2.經查，前開工地工程係由被告向業主金合德建設股份有限公司承攬施作，被告
      並派駐原告即工務部副理負責在現場監工，亦為兩造所不爭執，另經證人戊○○即被告工務部經理於本院九十三年二月二十日言詞辯論期日結證表示：原告
      為被告派駐工地現場之最高級人員，須在工地現場負責品質、進度、安全衛生
      之管理等語綦詳（見本院卷第一百五十頁）。又該工地次承包商立弘營造工程
      有限公司確有私接自來水情事，而於同年五月二日遭人檢舉，自來水公司因此
      舉發罰款二十四萬餘元，被告為此賠償業主損失乙節，並有台灣自來水公司收
      據及支票、切結書（見本院卷第三十六頁、第三十七頁）可證。
    3.原告雖陳稱：其與被告公司相關人員、機具已於九十二年四月二十九日全部撤
      離工地，次承包商立弘營造工程有限公司係在撤離工地後始私接自來水等語，
      被告對於其人員係在同年四月二十九日撤離工地不爭執，惟抗辯私接自來水係
      發生在撤離工地前等語。據查，原告因該工地私接自來水事件，曾在九十二年
      五月十四日親自製作並簽署同意書一份，載明：「有關業主金合德“和風賞”
      壓樑施工工程罰款乙事，員工庚○同意支付罰款陸萬元整：：：。」等語，有
      同意書附卷可稽（見本院卷第二百零六頁），原告雖以其係基於保住工作及息
      事寧人起見方簽署同意書，但就此部分並未舉證以實其說。基此，原告既同意
      就前揭工地承包商私接自來水事件負起承擔部分罰款之責任，應堪信被告所陳
      該私接自來水事件係發生在撤離工地前較可採，否則原告當可拒絕簽署該同意
      方是。
    4.復依證人戊○○結證稱：「原告必須每天製作工作日報紀錄交給工務副理再交
      給我，日報上須寫明施工人員、運費、機具、卡車出入狀況及特殊狀況說明，
      在被告自工地退場前原告的工作日報紀錄上並沒有記載私接自來水的相關情況
      。」等語（見本院卷第一百五十一頁），足見原告在工地現場施工期間，對於
      上開承包商私接自來水事件並未向被告報告處理，顯未盡其在工地現場負責管
      理之職務而有疏失，堪可認定。
    5.按雇主對勞工得否享有懲戒權，又懲戒權之性質及法源為何，向有固有權說、
      契約說、集體合意說、法規範說及否定說等，本院認為勞動者在工作中，違反
      雇主依管理權所作之規定或指示時，雇主得對之加以懲戒（即經營體之司法權
      ），但應區分為兩部分，即一般懲戒權與特別懲戒權。前者指依據法律規定在
      具備法定要件時，雇主得對之為懲戒者即得加以懲戒，例如懲戒解雇（勞動基
      準法第十二條規定參照），或依民法之規定勞動者對雇主之生產設備等予以破
      壞，雇主得對之主張損害賠償者是。後者則其懲戒權之基礎在法律規定之外，
      而係事業主之特別規定，在學理上稱之為秩序罰，此種懲戒在本質上是一種違
      約處罰，其方式例如：記過、降級、申誡、減薪等，此種懲戒處罰必須事先明
      示並且公告，其程序並應合理，法院對秩序罰不僅可審查其合法性，並得對其
      妥當性加以審查。
      (1)被告辯稱其係依工作規則第五十條第二項、第五十三條規定，對原告施以懲
        處記大過乙次及調降薪資六千元之懲戒處分，雖提出工作規則以佐（見本院
        卷第七十六頁至第七十七頁）。但依被告工作規則第四十八條規定可知，被
        告對員工懲罰之方式僅有：解雇、大過、小過、申誡四種，並未包括對員工
        處以減薪之懲戒方式，是以，被告倘若對其員工施以懲戒之秩序罰，其方式
        即應依工作規則明定且公告者為限，超出者即乏依據而不合法，此另可參照
        勞動基準法第七十條第五款至第七款規定亦明。
      (2)依被告工作規則第五十條第二項規定：員工有工作疏忽、致肇事端使公司蒙
        受重大損失，有具體事實者，記大過。原告對於其所負責監工之台北縣土城
        市全宏鑫和風賞工地，承包商私接自來水，卻未適時監督並向被告報告，顯
        有疏失，而被告亦因此須向業主賠償遭自來水公司之罰款，已如前述，則被
        告處以記大過一次之懲戒處分，核與工作規則所定相符，亦無違比例原則，
        堪屬合法適當。
      (3)其次，就減薪六千元部分，被告雖以工作規則第五十三條規定：「凡記大功
        （過）、小功（過）、嘉獎（申誡）者，於考績總成績加（減）分，作為調
        薪及獎金發放之重要依據。」，為其對原告處以減薪六千元之依據，並陳稱
        本條既規定員工獎懲得為調薪之依據，則員工在工作期間發生獎懲事由，自
        然已影響考績，被告自得基於考績增減對原告薪資做增加獲減少之調整，以
        示立即獎懲或處分等語。但查，被告向來皆係在每年年底對員工評以考績，
        由各部門主管直接向負責人報告，無書面記錄，已經被告在本院九十二年十
        二月三十日言詞辯論期日自陳甚詳，足徵，被告向來並無在年度中間對員工
        為考績評定之情事。復依證人乙○○即被告管理部副理，負責總務、人事、
        員工出勤管理等相關事項者，在本院九十三年二月二十日言詞辯論期日結證
        證述：「：：：我不記得我們公司是否曾經對員工做過記過且降薪的處分，
        我沒有經手過因為工作表現不良而被處分降薪的情形，我只知道工務部門曾
        經有因為工作表現問題而將員工調到工廠部，因為工廠部的津貼計算方式不
        同，而影響到薪資數額。」等語（見本院卷第一百五十六頁至第一百五十七
        頁），及被告提出之前開員工獎懲簽報表記載，證人戊○○、乙○○在簽報
        處理原告本件承包商私接自來水事件時，所建議之獎懲類別均係依工作規則
        第五十條第二項、第五項規定，建議將原告記大過，並無同時建議施以減薪
        處分之情，該調薪決定係被告總經理丁○○自行核可決定者（詳見該員工獎
        懲簽報表）。綜上，被告辯稱得在年度中間考量員工獎懲立即做考績評量並
        增減薪資，即與其向來之懲戒方式有別，尚難採信。被告所為減薪決定顯已
        超出工作規則規定範疇，且與被告向來在勞動契約關係中對員工所為懲戒處
        分手段有別，亦為其所僱用之員工，如：證人戊○○、乙○○等所不知者，
        揆諸前揭說明，欠缺事先明示並公告之要件，自不合法。
      (4)綜此所述，被告在九十二年六月一日對原告所為記大過一次懲戒處分，應屬
        有據，至於自該月起按月將原告薪資減薪六千元，即欠缺合法性難謂有效。
      6.原告主張其分別於九十二年八月二十五日、同月二十九日寄發存證信函，以
        被告不依勞動契約給付工作報酬及違反勞動契約、勞工法令致損害勞工權益
        為由，對被告為終止勞動契約之意思表示，有存證信函可證（見本院卷第十
        一頁至第十七頁），該等意思表示各於同年八月二十六日、九月一日達到被
        告，亦經被告於本院九十三年四月二日言詞辯論期日自陳明確，並有回執、
        掛號郵件大宗投遞簽收清單足稽。
      (1)原告於前開存證信函中雖均表示終止勞動契約之意旨，但嗣後在九十二年八
        月二十九日存證信函中又再明白表示：「主張本人自九十二年八月二十七日
        起與貴公司（即被告）終止勞動契約」等語（見本院卷第十七頁），顯見，
        其應有以九十二年八月二十九日為確定與被告終止勞動契約之意旨，因之，
        關於兩造間勞動契約有無合法終止乙節，即悉以本份存證信函為判斷之基礎
        。
      (2)綜觀原告九十二年八月二十九日存證信函內容，其終止勞動契約之理由概為
        ：被告拒絕支付加班費，又強迫原告休假，並將原告門禁卡消磁使原告無法
        進入公司提供勞務，且未經原告同意即片面減薪等語。原告就此則主張其係
        依勞動基準法第十四條第一項第五款、第六款規定終止契約者（見起訴狀、
        本院卷第五頁），再者，前述「片面減薪」係指被告自九十二年六月起每月
        減薪六千元之上開行為（見前開5.之說明及本院九十二年十二月三十日言詞
        辯論筆錄），是此處應探究者即被告有無原告所指片面減薪情事存在。
      (3)兩造並不爭執原告每月薪資原為五萬一千元，雖被告抗辯其減薪六千元係對
        原告所為之懲戒處分，但該處分不合法，業已於前揭5.說明甚詳。次查，其
        自九十二年六月起每月僅給付薪資四萬五千元予原告，有員工薪資明細表在
        卷足證（見本院卷第二百三十五頁至第二百三十六頁），顯然該當於勞動基
        準法第十四條第一項第五款「雇主不依勞動契約給付工作報酬」事由，堪可
        認定。按所謂不依勞動契約給付工作報酬，包括給付不完全及給付遲延在內
        ，俾使勞工得於此種情形下不受原勞動契約之拘束，迅速另謀適當之工作，
        以免生活陷於困難；蓋工作報酬乃勞工生計之唯一來源，為保障勞工基本生
        存權益，特設此種規定，是一旦雇主違反此一規定，勞工即依法取得契約之
        終止權。另本款終止事由無同條第二項除斥期間之限制，被告抗辯原告逾知
        悉後三十日始終止契約不生效力，尚無足取。再者，兩造其餘關於被告是否
        有自九十二年八月十三日起未經原告同意強迫其休假，拒絕原告提供勞務之
        情事等攻擊防禦方法並所提之證據，因原告已取得本款規定終止契約之權，
        自無須再與一一論斷，附此敘明。準此，原告以九十二年八月二十九日存證
        信函以被告未依約給付報酬為由終止勞動契約，自屬有據。雖原告於存證信
        函中表示勞動契約於九十二年八月二十七日終止等語，但依民法第二百六十
        三條準用第二百五十八條第一項規定，終止權之行使應向他方當事人以意思
        表示為之，而非對話之意思表示則以通知達到相對人時發生效力（見同法第
        九十五條第一項規定），茲既該終止契約之意思表示於同年九月一日達到被
        告，此時方發生終止契約之效力，兩造間勞動契約於九十二年九月一日終止
        ，亦堪認定。
      7.又按勞工依勞動基準法第十四條終止勞動契約者，得依同法第十七條規定請
        求資遣費，該法第十四條第四項定有明文。再者，勞工「一在同一雇主之事
        業單位繼續工作，每滿一年發給相當於一個月平均工資之資遣費。二依前款
        計算之剩餘月數，或工作未滿一年者，以比例計給之。未滿一個月者以一個
        月計。」，同法第十七條定有明文。
      (1)原告自七十九年二月二十四日起即任職於被告公司，迄九十二年九月一日勞
        動契約終止時止，年資共十三年六個月又八日，未滿一個月以一個月計，為
        十三年七個月，其得請求被告給付按十三又十二分之七個月平均工資計算之
        資遣費。
      (2)復依同法第二條第四款規定：「平均工資：謂計算事由發生之當日前六個月
        內所得工資總額除以該期間之總日數所得之金額。」，原告自九十二年三月
        至九十二年八月每月薪資五萬一千元，工資總額為三十萬六千元，有員工薪
        資明細表可佐。此期間總日數為一百八十四日，則原告每日工資為一千六百
        六十三元，每月以三十日計，其一個月平均工資為四萬九千八百九十元（元
        以下四捨五入），其可領取之資遣費為六十七萬七千六百七十三元，原告請
        求超過此數額部分，不應准許。
        【計算式為：49890×（13＋7／12）＝677673 】
（二）被告所為前開減薪六千元懲處是否有理由？應否再給付原告薪資差額九千五百
      元：
      被告所為減薪六千元懲戒處分為不合法，前已敘明，是被告自九十二年六月至
      八月每月短少給付原告薪資六千元，短付之薪資差額共為一萬八千元，原告僅
      請求被告給付九千五百元，自屬有據。
（三）原告主張尚有未休之輪休假二十一天，該部分天數得否依據勞動基準法第二十
      四條第三款、第三十二條第三項及工作規則第二十二條規定，按平日每小時工
      資請求加倍發給加班費共七萬一千四百元：
    1.依勞動基準法第二十四條規定，雇主延長勞工工作時間者，其延長工作時間之
      工資應加不等之倍數給之。本條所為延長工作時間，是指在每日正常工作時間
      之外，再延長工作的時間，即一般所謂之加班。又所謂每日正常工作時間，則
      為同法第三十條所規定最低工作時間，亦即每日不得超過八小時，超過時即為
      工作時間之延長。至於勞工在同法第三十六條規定之例假日工作，則非本條所
      謂延長工作時間之工作。此觀諸該法第三十條、第三十二條及第三十九條規定
      即明。又勞工延長工作時間者，雇主應依同法第二十四條給付加班工資，但若
      係經勞工同意在例假日工作者，則應依第三十九條規定加倍發給工資，二者請
      求依據不同。被告工作規則第二十二條規定內容與勞動基準法第二十四條相同
      ，因此該條所指者亦屬延長工作時間加班之工資而言，並非例假日工作之工資
      （見本院卷第七十二頁，被告工作規則第二十二條規定條文）。
    2.原告主張其迄至九十二年八月止，共有三十二天加班時數，其同意以輪休假方
      式休假十一天，尚有二十一天輪休假未休，被告應依同法第二十四條第三款、
      第三十二條第三項及被告工作規則第二十二條規定，按平日每小時工資加倍發
      給加班費共七萬一千四百元等語。被告則抗辯：原告此部分輪休假係被告每月
      給予例假日之八天輪休假，因工程施作性質影響，未調派至工地時則輪休，而
      每月輪休天數未休完時，則累積至之後月份，原告並未有延長工作時間加班情
      形，無從依據勞基法第二十四條規定，請求被告加倍給付加班費等語。
    3.原告在本院九十二年四月二日言詞辯論期日已就其加班費部分請求表示係指輪
      休假未休而仍正常上班而言（見該日言詞辯論筆錄），故應屬勞動基準法第三
      十九條在例假日工作情形，並非該法第二十四條所謂延長工作時間之加班。加
      以，原告在該言詞辯論期日已明白陳稱：其請求輪休假未休的加班費，是依照
      勞基法第二十四條請求，非依第三十八條至第四十條之規定等語，則其請求被
      告給付七萬一千四百元部分，因與勞動基準法第二十四條第三款、第三十二條
      第三項及工作規則第二十二條規定要件不符，為無理由，不應准許。
（四）被告有無不法侵害原告名譽權，致原告受有精神上痛苦之非財產上損害，而應
      依侵權行為之規定給付原告慰撫金：
    1.依民法第一百八十四條規定：「因故意或過失，不法侵害他人之權利者，負損
      害賠償責任。故意以背於善良風俗之方法，加損害於他人者亦同。違反保護他
      人之法律，致生損害於他人者，負賠償責任。但能證明其行為無過失者，不在
      此限。」，同法第二十八條規定：「法人對於其董事或其他有代表權之人因執
      行職務所加於他人之損害，與該行為人連帶負賠償之責任。」，是必行為人有
      故意、過失不法侵害他人之權利者，方成立本條侵權行為而應負損害賠償責任
      。再者，名譽權之侵害、名譽有無受損害，應以社會上對個人評價是否貶損作
      為判斷之依據，若其行為不足以使他人在社會上之評價受到貶損，即不構成侵
      權行為。
    2.原告係以被告處理台北縣土城市全宏鑫和風賞工地，承包商私接自來水事件之
      方式不當，以莫須有責任加諸原告，對原告施以記過、減薪之懲戒處分，遂主
      張其名譽權受有損害等語（見本院九十二年十二月三十日言詞辯論筆錄，卷第
      八十八頁）。惟查，被告雖由其總經理丁○○以公告載明：「工務部副理庚○
      於土城工地執行預壘樁壓樑施工時，因管理失當，致使承商非法私接自來水使
      用，導致本公司遭到罰款，信譽嚴重受損」等語而將原告記大過一次，有公告
      可稽。但原告確實在上開工地現場施工期間，對於承包商私接自來水事件並未
      向被告報告處理，未盡其在工地現場負責管理之職務而有疏失，已如前述（見
      前揭(一)之說明）；加以，被告對原告所為減薪處分並未於公司內公告，亦經證
      人乙○○結證屬實（見本院卷第一百五十六頁）。準此，被告總經理丁○○於
      公告上記載之懲戒依據事由，與事實相符，並未有不實指摘之情，對原告在社
      會上之個人評價並未有導致貶損之結果，原告名譽權未受有侵害，其所述被告
      總經理之行為自與侵權行為構成要件有別，而不成立侵權行為，被告即無須對
      原告負侵權行為損害賠償責任。原告請求被告給付慰撫金五十萬元，自無足取
      。
五、綜上所述，被告對原告所為減薪處分非屬工作規則所定員工懲罰種類，前亦未經
    向員工明示、公告，就此所為之懲戒並不合法，其自九十二年六月起每月均短少
    給付六千元薪資予原告，構成勞動基準法第十四條第一項第五款事由，原告業已
    終止勞動契約，被告即應給付原告資遣費六十七萬七千六百七十三元、薪資差額
    九千五百元。至原告請求被告給付加班費七萬一千四百元、慰撫金五十萬元，因
    分別與勞動基準法第二十四條第三款、第三十二條第三項、被告工作規則第二十
    二條規定及民法第一百八十四條規定要件有間，自屬無據。從而，原告本於勞動
    基準法、勞動契約之法律關係，請求被告給付六十八萬七千一百七十三元，及自
    起訴狀繕本送達翌日即九十二年十月二十八日起至清償日止，按年息百分之五計
    算之法定遲延利息（見民法第二百二十九條第二項規定），為有理由，應予准許
    。至超逾部分，則難謂有據，應予駁回。
六、假執行之宣告：
    兩造陳明願供擔保，聲請宣告假執行或免為假執行，經核原告勝訴部分，合於法
    律規定，爰分別酌定相當之擔保金額宣告之；原告其餘假執行之聲請，因訴之駁
    回而失所依據，不予准許。
七、本件為判決之基礎已臻明確，兩造其餘之陳述及所提其他證據，或於判決之結果
    無影響，或與本案之爭點無涉，自無庸逐一論述，併此敘明。
八、結論：
    原告之訴為一部有理由，一部無理由，依民事訴訟法第七十九條、第三百九十條
    第二項、第三百九十二條第二項，判決如主文。
中　　　華　　　民　　　國　　九十三　　年　　　四　　　月　　二十三　　日
                                勞工法庭  法  官    賴錦華
正本係照原本作成
如對本判決上訴，須於判決送達後廿日內向本院提出上訴狀
中　　　華　　　民　　　國　　九十三　　年　　　二　　　月　　二十三　　日
                                          書記官    林桂玉
